臺灣宜蘭地方法院民事判決
111年度訴字第292號
原      告  鍾茹芬  

被      告  沈秋生  



上列當事人間因洗錢防制法等案件，原告提起刑事附帶民事訴訟
，請求損害賠償，經本院刑事庭移送前來（111年度附民字第52
號），本院於民國111年11月2日言詞辯論終結，判決如下：
    主      文
被告應給付原告新臺幣50萬元，自民國111年3月5日起至清償日
止，按週年利率5％計算之利息。
本判決第1項得假執行；但被告如以新臺幣50萬元為原告預供擔
保，得免為假執行。
    事實及理由
壹、程序事項：
一、按訴狀送達後，原告不得將原訴變更或追加他訴，但擴張或
    減縮應受判決事項之聲明者，不在此限，民事訴訟法第255
    條第1項第3款定有明文。本件原告訴之聲明第1項原請求：
    被告應給付原告新臺幣（下同）85萬元，及自刑事附帶民事
    訴訟起訴狀繕本送達之翌日起至清償日止，按週年利率5％計
    算之利息。嗣以言詞減縮前開聲明為：被告應給付原告50萬
    元，及自刑事附帶民事訴訟起訴狀繕本送達之翌日起至清償
    日止，按週年利率5％計算之利息等情（見本院卷第59頁），
    核屬減縮應受判決事項之聲明，參諸首揭規定，應予准許。
二、按言詞辯論期日，當事人之一造不到場者，得依到場當事人
    之聲請，由其一造辯論而為判決，民事訴訟法第385條第1項
    定有明文。本件被告表示放棄到庭言詞辯論（見本院卷第83
    頁），而未於言詞辯論期日到場，爰依原告之聲請，由其一
    造辯論而為判決。 
貳、實體事項：
一、原告主張：被告明知金融機構帳戶為個人信用之表徵，具有
    一身專屬性質，在金融機構開立帳戶並無特殊條件限制，任
    何人均可至不同金融機構申請開立多數帳戶使用，且依其社
    會經驗，應有相當之智識程度，可預見將自己申請開立之銀
    行帳戶提供予不相識之人使用，有遭犯罪集團利用作為詐欺
    取財轉帳匯款等犯罪工具，藉以取得贓款及掩飾犯行，逃避
    檢警人員追緝之可能，竟基於縱生此結果亦不違背其本意之
    幫助他人詐欺取財及掩飾、隱匿詐欺犯罪所得去向之洗錢之
    不確定故意，於民國110年5月31日前某日時許，至國泰世華
    銀行基隆分行，將其所申辦之國泰世華商業銀行（下稱國泰
    銀行）帳號000-0000000000000000號帳戶（下稱國泰帳戶）
    之存摺、印章、提款卡及密碼，以1萬元之代價，出售予真
    實姓名年籍不詳之人，而容任該真實姓名年籍不詳之人所屬
    之詐欺集團使用上開金融帳戶遂行犯罪。嗣該詐欺集團成員
    取得上開帳戶之存摺、印章、提款卡及密碼後，即共同意圖
    為自己不法之所有，基於詐欺取財及洗錢之犯意，以附表所
    示詐騙方式詐欺原告，致原告陷於錯誤，分別於附表所示匯
    款時間，匯款如附表所示金額至國泰帳戶後，旋遭詐欺集團
    成員提領殆盡，致原告受有財產損害，爰依民法第184條第1
    項前段之法律關係提起本件訴訟，並聲明：㈠被告應賠償原
    告50萬元，並自起訴狀繕本送達之翌日起至清償日止，按週
    年利率5％計算之利息；㈡願供擔保，請准宣告假執行。 
二、本件被告未於言詞辯論期日到場，亦未提出書狀作何聲明或
    陳述。
三、本院得心證之理由：
  ㈠原告主張被告於上揭時、地，將國泰帳戶之存摺、印章、提
    款卡及密碼等資料提供予詐欺集團使用，並致原告受有共50
    萬元之財產上損失等情，業經本院調閱本院111年度訴字第8
    8號刑事卷宗資料，核閱屬實。又被告對於原告主張之事實
    ，既未於言詞辯論期日到場爭執，復未提出書狀答辯以供本
    院斟酌，依民事訴訟法第280條第3項準用同條第1項規定，
    視同自認原告主張，自堪認原告主張之事實為真實。
  ㈡按因故意或過失，不法侵害他人之權利者，負損害賠償責任
    ；數人共同不法侵害他人之權利者，連帶負損害賠償責任；
    不能知其中孰為加害人者，亦同。造意人及幫助人，視為共
    同行為人，民法第184條第1項前段、第185條分別定有明文
    。次按民事上之共同侵權行為與刑事上之共同正犯，其構成
    要件並不完全相同，共同侵權行為人間不以有意思聯絡為必
    要，若行為關連共同，亦足成立共同侵權行為。又民法第18
    5條第2項所謂視為共同行為人之幫助人，係指以積極的或消
    極的行為，對實施侵權行為人予以助力，促成其侵權行為之
    實施者而言（最高法院101年度台抗字第493號民事裁定意旨
    同此見解）。又數人共同為侵權行為加損害於他人，各有賠
    償其損害全部之責任（最高法院78年度台上字第2479號判決
    參照）。查本件被告以幫助詐欺取財及幫助洗錢之犯意，將
    其所有之國泰帳戶之存摺、印章、提款卡及密碼等相關資料
    提供予真實姓名年籍不詳之詐欺集團成員，供詐欺集團作為
    詐取原告財物之用，致原告因受騙陷於錯誤而陸續匯款如附
    表所示之金額，合計50萬元至被告之國泰帳戶內而受有損害
    ，堪認本件被告提供詐騙集團國泰帳戶，係造成原告受到財
    產上損害之加害行為之一，其與詐欺集團成員對原告所為詐
    欺行為間，有客觀上之行為關聯共同存在，故被告與詐欺集
    團成員之行為對原告而言即構成共同侵權行為，且被告之行
    為與原告所受損害間亦有相當因果關係，是被告自應就原告
    所受損害與該詐騙集團成員共同負侵權行為連帶損害賠償責
    任。從而，原告依民法第184條第1項前段之法律關係，請求
    被告賠償其所受損害50萬元，即屬有據。
四、末按給付無確定期限者，債務人於債權人得請求給付時，經
    其催告而未為給付，自受催告時起，負遲延責任。其經債權
    人起訴而送達訴狀，與催告有同一之效力；又遲延之債務，
    以支付金錢為標的者，債權人得請求依法定利率計算之遲延
    利息；應付利息之債務，其利率未經約定，亦無法律可據者
    ，週年利率為5％，民法第229條第2項、第233條第1項前段及
    第203條，分別定有明文。查原告對被告之損害賠償請求權
    ，為未定給付期限之金錢債權，揆諸前揭說明，原告請求被
    告給付自起訴狀繕本送達被告之翌日即111年3月5日（見本
    院111年度附民字第52號卷第27頁）起至清償日止，按週年
    利率5％計算之利息，為有理由，應予准許。
五、綜上所述，原告依民法第184條第1項前段之法律關係，請求
    被告給付如主文第1項所示，為有理由，應予准許。
六、原告於刑事訴訟程序提起附帶民事訴訟，而由本院刑事庭依
    刑事訴訟法第504條第1項規定移送前來，依同條第2項規定
    ，免繳納裁判費，而於本院審理期間，亦未滋生其他訴訟費
    用，並無訴訟費用負擔問題，故不另為訴訟費用負擔之諭知
    ，附此敘明。　　　　　　
中　　華　　民　　國　　111 　年　　11　　月　　 30 　日
                  民事庭審判長法　官  伍偉華
                              法  官  張文愷
                              法  官  黃淑芳
以上正本係照原本作成。
如對本判決上訴，須於判決送達後20日之不變期間內，向本院提
出上訴狀（應附繕本）。
如委任律師提起上訴者，應一併繳納上訴審裁判費。
中　　華　　民　　國　　111 　年　　11　　月　　30　　日
                  　　　　　　書記官　廖文瑜　　　
　　　　　　　　　　　　　　　
附表：　　　　　　　　　　　　　　　
詐騙方式 匯款時間 匯款金額（新臺幣） 由該詐欺集團某真實姓名年籍不詳之成員，於110年5月19日上午11時許，以通訊軟體LINE聯絡原告，佯稱能提供網路接單換取利潤之工作，並鼓吹其參與投資，致原告陷於錯誤，而於右列時間，匯款右列金額至被告國泰帳戶。 110年5月31日中午12時22分許 10萬元  110年5月31日中午12時22分許 7萬元  110年6月3日下午1時23分許 10萬元  110年6月3日下午1時23分許 10萬元  110年6月3日下午1時26分許 5萬元  110年6月3日下午1時27分許 5萬元  110年6月3日下午1時29分許 3萬元  總計 50萬元